臺灣桃園地方法院刑事判決　　　　　 　　96年度訴字第384號
公　訴　人　臺灣桃園地方法院檢察署檢察官
被　　　告　丙○○
　　　　　　盧鏈淙
上列被告因搶奪案件，經檢察官提起公訴（95年度偵字第24328
號），本院判決如下︰
    主  文
丙○○共同意圖為自己不法之所有，而搶奪他人之動產，處有期
徒刑捌月，減為有期徒刑肆月，如易科罰金，以新臺幣壹仟元折
算壹日。
盧鏈淙共同意圖為自己不法之所有，而搶奪他人之動產，處有期
徒刑拾月，減為有期徒刑伍月，如易科罰金，以新臺幣壹仟元折
算壹日。
    事  實
一、盧鏈淙於民國95年11月7 日夜間零時許，在桃園縣大溪鎮○
    ○街巷口巧遇甲○○，甲○○乃相邀飲酒，並與盧鏈淙同往
    購買啤酒及鹽酥雞，盧鏈淙則於甲○○結帳時在場，因而知
    悉甲○○所有之皮包內有現金。迨於同日凌晨2 時許，盧鏈
    淙、甲○○、丙○○與陳尼等四人，仍在桃園縣大溪鎮○○
    街某公園內飲酒，詎丙○○與盧鏈淙共同意圖為自己不法之
    所有，基於搶奪之犯意聯絡，推由盧鏈淙以腳絆倒甲○○，
    致甲○○所有之皮包（內有現金新臺幣2,300 元、國民身分
    證1 張及身心障礙手冊1 張等物）從右後方之口袋掉落地上
    ，盧鏈淙並趁甲○○不及防備之際，徒手搶奪該皮包，得手
    後旋與丙○○逃離現場，並將現金朋分花用。
二、案經甲○○訴由桃園縣政府警察局大溪分局報告臺灣桃園地
    方法院檢察署檢察官偵查起訴。
    理  由
壹、證據能力部分：
一、按被告以外之人於審判外之言詞或書面陳述，除法律有規定
    者外，不得作為證據，刑事訴訟法第159 條第1 項固定有明
    文。然被告以外之人於偵查中向檢察官所為之陳述，除顯有
    不可信之情況外，得為證據；被告以外之人於審判外之陳述
    ，雖不符同法第159 條之1 至之4 之規定，而經當事人於審
    判程序同意作為證據，法院審酌該言詞陳述或書面陳述作成
    時之情況，認為適當者，亦得為證據；又當事人、代理人或
    辯護人於法院調查證據時，知有第159 條第1 項不得為證據
    之情形，而未於言詞辯論終結前聲明異議者，視為有前項之
    同意，同法第159 條之1 第2 項、第159 條之5 亦分別定有
    明文。又刑事訴訟法第159 條之5 的立法意旨在於傳聞證據
    未經當事人之反對詰問予以核實，原則上先予排除。惟若當
    事人已放棄反對詰問權，於審判程序中表明同意該等傳聞證
    據可作為證據；或於言詞辯論終結前未聲明異議，基於尊重
    當事人對傳聞證據之處分權，及證據資料愈豐富，愈有助於
    真實發見之理念，上開傳聞證據亦均得資為證據。經查：
(一)關於證人陳尼於警詢中所為陳述，被告丙○○及盧鏈淙於本
    院行準備程序中已表示對上開證據之證據能力不爭執（見本
    院96年3 月7 日、96年5 月2 日之準備程序筆錄），且經本
    院於最後審理期日就上開警詢筆錄逐一提示並告以要旨，被
    告2 人就此部分證據之證據能力亦均未聲明異議，本院審酌
    證人陳尼其等證詞對認定犯罪事實之存否有其必要性，且上
    開言詞陳述作成時之情況，並無違法取供情形或其他程序上
    之瑕疵，引用其警詢中之陳述作為證據應屬適當認為以之為
    證據尚屬適當，依刑事訴訟法第159 條之5 之規定，即具證
    據能力。至於證人甲○○於警詢中之陳述，係屬被告以外之
    人於審判外之言詞陳述，依刑事訴訟法第159 條之規定，屬
    於傳聞證據而不具證據能力，且因被告於本件準備程序中已
    表示不同意作為本案證據使用，是以其警詢之供述尚無證據
    能力。
(二)關於證人陳尼及甲○○於偵查中之陳述，係經檢察官諭知證
    人有具結之義務及偽證之處罰並命朗讀結文具結擔保其證言
    之真實性後，以證人身分，於檢察官面前完整、連續陳述其
    親身經歷，且查無違法取證之瑕疵存在，應無顯不可信之情
    形，引用上開證人於檢察官面前所為陳述作為證據應屬適當
    ，依刑事訴訟法第159 條之1 第2 項之規定，亦具證據能力
    。
二、次按刑事審判上之共同被告，係為訴訟經濟等原因，由檢察
    官或自訴人合併或追加起訴，或由法院合併審判所形成，其
    間各別被告及犯罪事實仍獨立存在。故共同被告對於其他共
    同被告之案件而言，為被告以外之第三人，本質上屬於證人
    ，為確保被告對證人之詰問權，證人於審判中，應依法定程
    序，到場具結陳述，並接受被告之詰問，其陳述始得作為認
    定被告犯罪事實之判斷依據（最高法院93年臺上字第5726號
    判決意旨參照）。故被告丙○○、盧鏈淙雖同為本案被告，
    其二人之陳述，就彼此而言，無異屬「被告以外之人」之陳
    述，合先敘明。然本院於審判中，已依法定程序傳喚其等到
    場具結陳述，並接受彼此之詰問，揆諸上開說明，被告二人
    於審判中之陳述，自得作為認定本件犯罪事實之依據，核先
    敘明。
貳、實體部分：
一、訊據被告丙○○、盧鏈淙於本院審理中固均不否認有於上開
    時間與告訴人甲○○及陳尼一同在公園飲酒，盧鏈淙與甲○
    ○並有做翻跟斗之體能運動等情，然均矢口否認有何搶奪之
    犯行。被告丙○○辯稱：甲○○做體能時，皮包就掉在地上
    ，盧鏈淙趁甲○○在找皮包時，就拿走皮包，伊有勸盧鏈淙
    撿到東西要還給甲○○，伊並未搶奪甲○○之皮包等語；被
    告盧鏈淙則辯稱：當天四人一起喝酒，甲○○皮包掉了，就
    問伊等有沒有看到，伊表示沒有看到，也不清楚皮包掉在那
    裡，並且幫忙在現場找，伊並沒有搶奪甲○○之皮包等語。
    經查：
(一)證人即被害人甲○○於審理中結述：在翻跟斗時，盧鏈淙有
    用腳踢伊腳，伊就摔倒，之後沒有發現皮包，伊雖沒有親眼
    看到皮包被拿走，但是當時陳尼站在伊前面，陳尼跟伊表示
    ，皮包被撿走了，伊就去追盧鏈淙及丙○○，又他們兩人離
    開時並沒有先說要離開，一開始慢慢走幾步，突然就用跑的
    ，伊追出公園原本有追到兩人，但他們兩個看到伊就跑走等
    語明確（見本院卷第99至102 頁）；證人陳尼於偵查中亦結
    證：當時甲○○說皮包不見時，伊有看見盧鏈淙從地上撿拾
    一包東西後即與丙○○一起跑掉等情（見偵查卷第72頁）；
    被告丙○○於審理中則結稱：他們在做體能時，伊有看到盧
    鏈淙將腳伸過去故意將甲○○絆倒等語（見本院卷第69頁）
    ；又被告丙○○復於本院96年3 月7 日準備程序時陳稱：是
    盧鏈淙拿甲○○的皮包等情（見審卷第17頁）。互核上開情
    詞，已足認告訴人甲○○所有之皮包，係在遭被告盧鏈淙以
    腳刻意將其絆倒致掉落地上後，旋由被告盧鏈淙搶取，並與
    被告丙○○一同逃離現場等情無訛。
(二)再細繹甲○○、陳尼所證述案發當時之情狀，本件被告丙○
    ○、盧鏈淙係於甲○○遭絆倒，而盧鏈淙搶取該皮包後，其
    等遂先慢慢走幾步，再突然快跑離開之舉措，倘被告丙○○
    事前不知被告盧鏈淙欲搶奪甲○○之皮包，則在此瞬間，被
    告丙○○又豈會知悉被告盧鏈淙要離去，並且不問緣由即與
    被告盧鏈淙一同迅速離開，被告丙○○之行為已足啟人疑竇
    。衡以甲○○會與被告二人一同飲酒，堪認彼此間存有良好
    之情誼，則甲○○既已追出公園有事相詢，被告二人何以未
    佇留等候，問明甲○○之來意，反倒見狀即跑離現場，顯與
    常情有悖，益徵被告丙○○就盧鏈淙搶奪甲○○皮包一節，
    顯然知情。
(三)又稽證人即員警郝晉汾於本院審理時證稱：伊經由甲○○之
  　描述就到發生地點去查訪，第一次去現場時，有去找後來丙
    ○○所指殘障手冊之位置，但沒有找到，後來是由丙○○帶
    伊去才找到該手冊，又第一次是凌晨去，第二次是當天晚上
    ，有問丙○○為何伊之前沒有找到，丙○○只稱當天早上有
    去現場看過發現證件還在那邊等語明確（見本院卷第84頁）
    ，則由警員郝晉汾於案發當天凌晨前往公園時，即已查尋過
    現場，惟並無所獲，卻係在案發當天晚上帶同被告丙○○至
    同一地點查詢時，始查獲甲○○之殘障手冊等情節，堪認甲
    ○○之殘障手冊係在此二次搜尋之期間內，遭人丟棄或藏匿
    於該地點。再觀諸被告丙○○於本院審理時證陳：伊與盧鏈
    淙分手後，到警察找這段期間，人都在大聯盟，沒有再去自
    強街公園等情（見本院卷第64頁），惟嗣後即翻異前詞謂：
    伊於早上有回到公園，看到甲○○之殘障手冊掉在公園草叢
    旁邊的地上，所以晚上有協助警員去公園找甲○○的殘障手
    冊，又當天伊係盧鏈淙再回到公園，先去其他地方繞一繞才
    走到發現殘障手冊地方，殘障手冊是盧鏈淙先發現云云（見
    本院卷第65至66頁），再者，被告丙○○於檢察官偵查時係
    供稱：再次回到公園是想幫甲○○找皮包證明伊沒有拿，又
    早上八點左右有看到一男子將殘障手冊藏在該處，傍晚警方
    叫伊協助去找才找到云云（見偵查卷第62、63頁），互核上
    該各次證詞，被告丙○○就如何發現甲○○之殘障手冊一節
    ，前後供述並不一致，顯見多所隱飾，已徵其情虛而偽捏諸
    情節。然而可以確定者，係其與被告盧鏈淙於案發當日上午
    8 時許 (亦即警員先後二次搜尋現場之期間內)， 再度返回
    公園現場，且斯時，該殘障手冊又在公園現場出現，豈有如
    此巧合之事？況倘真係有他人將甲○○殘障手冊藏匿為被告
    丙○○所目睹，則如此重要之情節，其於本院審理中何以隻
    字未提，而係經由檢察官提示偵查筆錄並詰問時，方改稱於
    偵查中沒有為如此之供述，殊屬可議。衡以被告丙○○於審
    理時亦供述：伊將甲○○的殘障手冊放回原來地方，因為盧
    鏈淙表示那是犯罪證據等語明確（見本院卷68頁），核與被
    告盧鏈淙於本院審理中供認：伊提議要去公園幫甲○○找東
    西，又伊當時有告訴丙○○警察在辦這個案子，不要動，把
    它放回去，又到了晚上警察七點多來找伊等語相符（見本院
    卷75至76頁），則被告二人係於晚上7 時才到派出所接受警
    詢，而期間其等又未與甲○○碰面，且倘盧鏈淙認為是陳尼
    拿走皮包，又為何會返回公園找尋皮包以自清，且於公園內
    看見甲○○之殘障手冊時，竟未幫甲○○先行保管，均與常
    情有違？況被告二人不知甲○○有報案之舉，並自認未拿取
    皮包，為何率斷該物即為犯罪證據。衡以甲○○是整個皮包
    不見，然本件卻僅有殘障手冊被尋獲，再參酌警員尋獲該殘
    障手冊之過程，堪認被告二人確實有拿取甲○○之皮包，事
    後返回現場，再將皮包內之殘障手冊丟棄無訛。
(四)再者，被告丙○○於審理中供認：離開公園後，伊與盧鏈淙
    又巧遇，盧鏈淙突然跟伊表示在路邊撿到錢，之後就坐計程
    車離開，伊到派出所才看到盧鏈淙等情（見本院卷第64頁）
    ，則被告丙○○至派出所接受警詢前既有與被告盧鏈淙返回
    公園，已於前述，從而其稱到派出所才看到被告盧鏈淙部分
    ，即與事實不符，委不足取。另觀盧鏈淙於審理中供稱：伊
    在案發的前兩天有撿到錢，沒有跟其他人講過此事，離開公
    園後，伊跟丙○○就去桃園逛街，計程車車資及逛街吃東西
    前都是伊出的等情（見本院卷77、81頁），雖被告盧鏈淙表
    示其與丙○○前往市區花費是案發前二天在路邊撿到，然其
    並未將此事告訴他人，何須於案發當天特別告訴被告丙○○
    ，顯見被告盧鏈淙撿到現金部分，是推諉卸責之詞，亦不足
    採。凡此，亦足認被告丙○○與盧鏈淙將甲○○皮包內之現
    金朋分花用。佐上各端，堪認本件被告盧鏈淙係故意以腳絆
    倒被害人甲○○，並趁其未及防備之際，搶取其皮包得手等
    事實，而依被告丙○○於該瞬刻與盧某共同跑離現場，嗣並
    一同朋花該財物，迨至上午8 時許，又與被告盧鏈淙返回公
    園後丟棄殘障手冊等諸情狀，顯見被告丙○○與盧鏈淙對於
    搶奪被害人甲○○財物一節，係在其等合同之意思範圍內。
    被告二人就本件犯行，具有犯意聯絡與行為分擔，而應同負
    其責任。
(五)被告丙○○雖辯稱：甲○○表示皮包不見時，伊、盧鏈淙及
    陳尼都有幫甲○○找皮包，但一直沒有找到；被告盧鏈淙亦
    辯稱：甲○○當場說皮包不見，伊就去旁邊找，伊、丙○○
    及陳尼找了幾分鐘以後，因為天太黑找不到，伊就跟甲○○
    講說沒有看到皮包，四個人就一起離開云云。惟查：證人甲
    ○○於審理中證稱：他們沒有幫忙找，二個人就跑掉了等語
    （見本院卷第101 頁）；證人陳尼則於檢察官偵查時證述：
    當時甲○○說皮包不見時，盧鏈淙及丙○○立即跑掉，只留
    伊在現場等語（見偵查卷72頁），堪認被告二人並無幫忙找
    尋皮包之事實，被告二人上揭所辯，係屬卸詞，不足採信。
    又被告盧鏈淙另辯稱：甲○○有以手語告訴伊是陳尼搶走他
    的皮包而且放在腰際，又因陳尼與他們走的方向不同，甲○
    ○就比陳尼走的方向，伊就可以理解甲○○表達是陳尼拿走
    皮包云云。然稽證人甲○○係在手語翻譯人員乙○○及其親
    屬陪同下，始得由本院進行詰問程序，則其表達既須經受過
    專業手語訓練之手語翻譯人員康銖及家屬之幫忙，透過反覆
    詢問，甚至加上肢體動作表情，方克理解甲○○表達之意思
    ，而被告盧鏈淙自承並未受過手語訓練，其僅以陳尼離去之
    方向不同，逕認甲○○有以手語告知係陳尼拿走皮包，顯為
    被告臆測之詞，不足採信。何況證人甲○○於本院審理中證
    述：伊追上去時，被告盧鏈淙及丙○○見狀就跑，已如前述
    ，則甲○○既未追上被告盧鏈淙，如何有機會以手語向被告
    盧鏈淙表達其意，被告盧鏈淙上開辯解，自不可採。
(六)綜上所述，本件事證明確，被告二人犯行洵堪認定。
二、核被告丙○○、盧鏈淙所為，均係犯刑法第325 條第1 項之
    搶奪罪。被告二人就上開犯行間，有犯意聯絡及行為分擔，
    為共同正犯。爰審酌被告二人不思循合法正當途徑獲得財富
    ，竟貪取瘖啞人士甲○○之財物，搶取財物之手段、對被害
    人所生財產上之損害程度、所得利益、兼衡其等之品行、智
    識程度、飾詞否認態度不佳，迄未賠償被害人之損失等一切
    情狀，各量處如主文所示之刑。又查被告二人犯罪之時間，
    係在96年4 月24日之前，所犯符合中華民國九十六年罪犯減
    刑條例第3 條所定之減刑條件，應依該減刑條例第2 條第1
    項第3 款之規定，減其宣告刑2 分之1 ，故被告丙○○、盧
    鏈淙各減為有期徒刑4 月、5 月，並均依上開條例第9 條及
    刑法第41條第1 項前段，均諭知易科罰金之折算標準。
據上論斷，應依刑事訴訟法第299 條第1 項前段，刑法第28條、
第325 條第1 項、第41條第1 項前段，中華民國九十六年罪犯減
刑條例第2 條第1 項第3 款、第7 條、第9 條，判決如主文。
本案經檢察官何嘉仁到庭執行職務。
中　　華　　民　　國　　96　　年　　7 　　月　　19　　日
                  刑事第七庭   審判長法　官  蕭世昌
                                     法  官  劉為丕
                                     法  官  連雅婷
以上正本證明與原本無異。
如不服本判決書應於送達後10日內向本院提出上訴狀。
                                     書記官　張尹嫚
中　　華　　民　　國　　96　　年　　7 　　月　　19　　日
附錄條文：
中華民國刑法第325條
（普通搶奪罪）
意圖為自己或第三人不法之所有，而搶奪他人之動產者，處 6 月
以上 5 年以下有期徒刑。
因而致人於死者，處無期徒刑或 7 年以上有期徒刑，致重傷者，
處 3 年以上 10 年以下有期徒刑。
第 1 項之未遂犯罰之。
